臺灣高等法院臺中分院刑事判決　　　　　　　　　九十一年度上訴字第一五七四號
　　上　訴　人
　　即　被　告　甲○○
　　選任辯護人　王揚銘
右上訴人因偽造有價證券等案件，不服臺灣臺中地方法院九十一年度訴字第一六九四
號中華民國九十一年八月二十日第一審判決（起訴案號：臺灣臺中地方法院檢察署九
十一年度偵字第二一七四六號），提起上訴，及臺灣宜蘭地方法院移送併辦（九十一
年度訴字第三七七號），本院判決如左：
　　主      文
原判決撤銷。
甲○○連續行使偽造之信用卡，處有期徒刑捌月。
附表所示之信用卡捌張及直式（二聯式）簽帳單二份（含正、複寫聯）上偽造之「丙○○」署押肆枚、橫式簽帳單（三聯式）一份（含正、複寫聯）上偽造之「ＪＡＳＯ
Ｎ」署押參枚，以及貼有被告照片之偽造之丙○○、周德勝國民身分證二張，均沒收
。
　　事      實
一、甲○○於民國（下同）九十一年六月二十一日，經由自由時報之分類廣告，得知
    姓名年籍均不詳、綽號「阿海」之成年男子，販售偽造之信用卡，每張售價新臺
    幣（下同）二萬元，並同時免費附贈偽造之國民身分證，供購買者持偽造之信用
    卡盜刷時，掩飾身分之用，竟意圖供行使之用及與「阿海」共同偽造國民身分證
    、公印文之犯意聯絡，在臺北市某處向「阿海」購買如附表編號一至五所示之五
    張偽造之信用卡，並提供其照片予「阿海」，由「阿海」偽造貼有甲○○照片，
    且包含偽造之「內政部印」公印文一枚之丙○○國民身分證一張贈與甲○○使用
    ，足以生損害於丙○○、內政部及戶政機關對國民身分證核發、管理之正確性。
    吳建動於收受上開五張偽造之信用卡後，旋基於行使偽造信用卡、行使偽造私文
    書之概括犯意，先在不詳處所，於該等信用卡背面簽名欄上偽造「丙○○」及「
    ＪＡＳＯＮ」之署押，以此方式偽造「表示丙○○於該五張信用卡有效期限內，
    有權使用該五張信用卡之辨識及證明」之私文書，足以生損害於丙○○之信用及
    富邦銀行、陽信商業銀行、誠泰銀行、中國國際商業銀行、ＡＢＮ‧ＡＭＲＯＢ
    ＡＮＫ等對信用卡消費管理及財團法人聯合信用卡處理中心對信用卡交易控管之
    正確性。隨後並於同年六月二十四日十六時三十七分許，在宜蘭縣宜蘭市○○路
    一三０號之祥宏銀樓持附表編號一所示之偽造信用卡購買金飾二萬四千九百五十
    元。同日十六時四十分許，再於上址持附表編號四所示之偽造信用卡消費購買金
    飾三萬七千九百四十元，二次刷卡後，甲○○均假冒「丙○○」名義偽造署押於
    確認消費金額之簽帳單正、複寫聯上（直式，一式二聯）上，並行使前揭偽造之
    國民身分證予祥宏銀樓負責人乙○○核對，均足以生損害於富邦銀行、中國國際
    商業銀行及乙○○確認持卡人身分之正確性及丙○○之利益，使乙○○陷於錯誤
    ，而詐得價值共計六萬二千八百九十元之金飾。嗣於同年月二十五日十六時許，
    甲○○持附表編號二所示之偽造信用卡至宜蘭縣宜蘭市○○路四十九號臺灣大哥
    大特約服務中心，以同一手法偽刷購買ＮＯＫＩＡ八三一０手機乙支，並偽造「
    ＪＡＳＯＮ」（丙○○之英文名）之署押於確認消費金額之簽帳單正、複寫聯上
    （橫式，一式三聯）上，持以行使交付與該服務中心人員己○○核對，足以生損
    害於陽信商業銀行及臺灣大哥大公司確認持卡人身分之正確性及丙○○之利益，
    惟經己○○發覺其所持之信用卡有異報警當場查獲，並自甲○○身上扣得附表編
    號一至五所示之偽造信用卡五張及偽造之丙○○國民身分證一張。
二、甲○○復承前開概括犯意，於同年六月二十七日，再於臺北市○○區○○路與南
    京東路交岔路口附近，向「阿海」購買附表編號六至八所示之偽造信用卡三張，
    並再提供其照片予「阿海」，由「阿海」偽造貼有甲○○照片，且包含偽造之「
    內政部印」公印文一枚之周德勝國民身分證（身分證統一編號：Ｚ000000
    000號）一張，交付予甲○○，足以生損害於周德勝、戊○○（身分證統一編
    號為Ｚ000000000號）、內政部及戶政機關對國民身分證核發、管理之
    正確性。吳建動於收受上開三張偽造之信用卡後，復基於偽造私文書之犯意，接
    續在該等信用卡背面之持卡人簽名欄上，各偽簽「周德勝」署押一枚，以此方式
    偽造「表示周德勝於該三張信用卡有效期限內，有權使用該三張信用卡之辨識及
    證明」之私文書，足以生損害於周德勝、美商花旗銀行、美商喬治亞人壽、匯通
    商業銀行等對信用卡消費管理及財團法人聯合信用卡處理中心對信用卡交易控管
    之正確性。嗣於同年月二十八日下午三時許，至臺中市○區○○路一段九六之二
    號劉益銘所經營之「迅速通電訊行」，表示欲以信用卡刷卡消費之方式，訂購諾
基亞牌八三一０型行動電話手機三支時，為劉益銘查覺可疑，並報警處理，旋於
    同日下午四時三十分許，甲○○至上開電訊行，欲持上開偽造之信用卡以刷卡消
    費之方式，給付價金，並提領訂購之三支行動電話手機時，在未及取出上開偽造
    之信用卡及國民身分證，行使交付予劉益銘前，即為現場埋伏之員警查獲，並扣
    得上開偽造之附表編號六、七所示之信用卡二張（附表編號八所示之信用卡，未
    據扣案），及偽造之周德勝國民身分證一張。
三、案經臺中市警察局第一分局報請臺灣臺中地方法院檢察署檢察官偵查起訴及臺灣
    宜蘭地方法院移送併辦。
　　理      由
一、訊據被告甲○○對於右揭犯罪事實，迭於警訊、偵查、原審及本院審理時坦承不
    諱，核與證人乙○○、己○○、劉益銘於警詢時之證述相符，並有扣押筆錄、財
    團法人聯合信用卡處理中心傳真三紙、被害人戊○○國民身分證影本一紙、法務
    部戶役政連結作業系統個人資本資料一紙、簽帳單影本三紙在卷可稽，復有附表
    編號一至七所示之偽造信用卡七張及偽造之國民丙○○、周德勝身分證二張扣案
    可資佐證，是被告之自白，應與事實相符，堪予採信，本件事證明確，被告犯行
    已堪認定，應予依法論科。
二、按國民身分證屬品行能力服務相類證書之一種為刑法第二百十二條之特種文書（
    最高法院四十年度台非字第二○號判例），而偽造「內政部印」之公印文，刑法
    第二百十八條既有獨立處罰之規定，且較刑法第二百十二條之處罰為重，則於偽
    造刑法第二百十二條之文書同時偽造公印文者，即難僅論以該條之罪，而置刑法
    第二百十八條處刑較重之罪於不問，此為司法院大法官釋字第八十二號解釋所揭
    櫫明確。另信用卡簽帳單係標明特約商店、消費卡號、消費時間及金額，並由消
    費者簽名於上，表示確認與簽帳單所列內容相符之意，並執該簽帳單與日後郵寄
    之消費明細帳單核對，與收據之作用相同，自屬私文書之性質。是(一)核被告所為
    ，犯罪事實一部份，係犯刑法第二百十八條第一項之偽造公印文罪、第二百十六
    條、第二百十二條之行使偽造特種證件罪（偽造國民身份證後持以行使）、第二
    百零一條之一第二項前段之行使偽造信用卡罪、第二百十六條、第二百二十條第
    一項、第二百十條之行使偽造準私文書罪（於信用卡背面偽造「丙○○」、「Ｊ
    ＡＳＯＮ」等署押後行使）、第二百十六條、第二百十條之行使偽造私文書罪（
    於簽帳單上偽簽「丙○○」、「ＪＡＳＯＮ」等署押後行使）。又被告所犯犯罪
    事實一部份，業据宜蘭地方法院移送併辦，因該部分犯行與公訴人起訴本件犯罪
    事實二部分，具有連續犯或牽連犯之裁判上一罪關係，為起訴效力所及，本院自
    得併予審理。(二)犯罪事實二部分，係犯刑法第二百十八條第一項偽造公印文罪、
    第二百十二條偽造特種證件罪、第二百零一條之一第二項後段意圖供行使之用，
    而收受偽造之信用卡罪、第二百十條偽準造私文書罪（於信用卡背面偽造「周德
    勝」之署押），公訴人漏未斟酌被告於上開三張偽造之信用卡背面之持卡人簽名
    欄上，各偽簽「周德勝」之署押一枚之行為，除犯偽造署押罪外，另已該當於偽
    造準私文書罪之構成要件，而認被告該部分所為，僅犯偽造署押罪，尚有未洽，
    起訴法條應予變更。被告所犯偽造公印文罪部分，固未據公訴人起訴，然因該部
    分之犯行與公訴人起訴部分之犯行，具有牽連犯之裁判上一罪關係，為起訴效力
    所及，本院自應併予審理。(三)被告偽造特種證件之行為，為行使之高度行為所吸
    收，其收受偽造信用卡低度行為，為行使之高度行為所吸收，其於信用卡背面、
    簽帳單上偽造署押之行為，為偽造準私文書、私文書之階段行為，偽造後復持以
    行使，其偽造之低度行為應為行使之高度行為所吸收，均不另論罪；被告與案外
    人「阿海」間，就偽造特種證件及公印文之犯行，有犯意之聯絡與行為之分擔，
    為共同正犯，被告一行為犯偽造特種證件、偽造公印文二罪，應從一重之偽造公
    印文論；被告於同一時、地，接續在偽造信用卡背面偽簽「丙○○」、「ＪＡＳ
    ＯＮ」「周德勝」等署押，因係基於同一犯意之多次舉動，為單純一罪之接續犯
    ，被告持偽造信用卡刷卡購物，係以一行為觸犯上開行使偽造信用卡及行使偽造
    私文書之犯行，為想像競合犯，應依刑法第五十五條之規定，從一重論以行使偽
    造信用卡罪，被告先後多次行使偽造信用卡、行使偽造私文書之犯行，各時間緊
    接，手段相似，所犯分別為構成要件相同之罪，顯均係各基於概括犯意為之，應
    各依刑法第五十六條連續犯之規定論以一罪，並依法加重其刑。被告所犯偽造公
    印文罪，連續行使偽造信用卡罪及連續行使偽造私文書罪間，有方法結果之牽連
    關係，為牽連犯，應依刑法第五十五條之規定，從一重論以連續行使偽造信用卡
    罪。(四)原審認被告罪證明確，予以論罪科刑，固非無見，然原審對於被告所為犯
    罪事實一部分犯行未及審理，自有未洽。被告上訴意旨，以原判決量刑過重為由
    ，指摘原判決不當，雖無可取，然原判決既有上開可議之處，即屬無可維持，自
    應由本院予以撤銷改判，爰審酌信用卡俗稱「塑膠貨幣」，為現今社會所慣常使
    用之支付工具，使用偽造信用卡所造成之損害，雖不若使用偽造貨幣般具有流通
    性，但較之使用偽造貨幣更為容易，且金額更高，又此種犯行，造成信用卡使用
    者隨時須提防他人側錄卡片內容，增加人際關係之不信任，降低使用信用卡之意
    願，減少信用卡可達到國家避免無謂貨幣供給之功能，嚴重波及整體金融秩序，
    而被告正值青壯，不思向上，圖謀不勞而獲利，致犯本罪，其犯罪手段尚屬平和
    ，犯罪所生之危害，暨犯罪後坦承犯行，態度良好等一切情狀，量處如主文第二
    項所示之刑。(五)扣案如附表編號一至七所示之偽造信用卡七張，應依刑法第二百
    零五條規定宣告沒收。另附表編號八所示之偽造信用卡一張，固未據扣案，然亦
    不能證明業已滅失而不復存在，亦應依刑法第二百零五條規定，宣告沒收。被告
    在直式（即一式二聯）簽帳單二份上，以複寫方式，偽造「丙○○」二次，計四
    枚，在橫式（即一式三聯）簽帳單一份上，以複寫方式，偽造「ＪＡＳＯＮ」之
    署押一次，計三枚，合計七枚署押，該等簽帳單雖未據扣案，然亦無證據證明已
    滅失，仍應依刑法第二百十九條之規定宣告沒收。至被告在該等偽造之信用卡背
    面之持卡人簽名欄上，所偽造之「丙○○」「ＪＡＳＯＮ」「周德勝」署押，因
    本院已就該等偽造之信用卡，宣告沒收，自無庸再依刑法第二百十九條規定，另
    就該等偽造之署押宣告沒收。另貼有被告照片之偽造之丙○○、周德勝國民身分
    證二張，係被告所有，且為被告因共同犯偽造特種證件罪所得之物，業據被告供
    承在卷，應依刑法三十八條第一款第三款規定，宣告沒收。又被告所有上開偽造
    之國民身分證二張，既已經本院宣告沒收，就該偽造之國民身分證上偽造之「內
    政部印」公印文一枚，爰不再依刑法第二百十九條規定，宣告沒收。另扣案之偽
    造之國民身分證上偽造之「內政部印」公印文一枚，係以彩色印刷之方式，加以
    偽造而成，況亦查無其他積極之證據，足資證明案外人「阿海」確係先偽造刻有
    「內政部印」之公印，再持以偽造上開「內政部印」之公印文一枚，自不得逕論
    被告與案外人「阿海」尚有共同犯刑法第二百十八條第一項偽造公印罪，併予敘
    明。
三、又被告行使偽造之信用卡，於刑法修正前，本質上含有詐欺及行使偽造私文書之
    目的，故單純行使偽造信用卡之行為，至少構成詐欺及行使偽造私文書罪；惟刑
    法業經於九十年六月二十日經總統修正公布，並於同年六月二十二日生效，其中
    刑法增訂第二百零一條之一第二項規定：「行使前項偽造之信用卡者，‧‧‧，
    或意圖供行使之用，而收受或交付於人者，處五年以下有期徒刑，得併科三萬元
    以下罰金」，而以偽造信用卡作為付款工具消費之行使行為，無非意在藉此詐得
    免於給付簽帳金額之利益，當然含有詐欺之本質，無庸再論以詐欺罪（參閱臺灣
    高等法院九十年法律座談會彙編，第二百七十頁），因此刑法修正後，行使偽造
    信用卡之行為，自應依修正後之新法二百零一條之一第二項處斷，不再論以詐欺
    罪，查被告為本案行使偽造信用卡犯行之時間，係發生於九十一年六月二十二新
    法修正生效後，自應依前開修正後之新法處斷，亦無新舊法比較適用之問題，附
    此敘明。
據上論斷，應依刑事訴訟法第三百六十九條第一項前段、第三百六十四條、第二百九
十九條第一項前段、第三百條，刑法第二百零一條之一第二項、第二百十條、第二百
十二條、第二百十六條、第二百十八條第一項、刑法第二十八條、第五十五條、第五
十六條、第三十八條第一款第三款、第二百零五條、第二百十九條，罰金罰鍰提高標
準條例第一條前段，判決如主文。
本案經檢察官丁○○到庭執行職務。
中      華      民      國　    九十一     年    十二     月     十 　　日
　                              臺灣高等法院臺中分院刑事第四庭
                                  　　審判長法  官　洪　耀　宗
                                  　　　　　法　官　劉　登　俊
                                  　　　　　法　官  蕭  錦  鍾
右正本證明與原本無異。
如不服本判決應於收受送達後十日內向本院提出上訴書狀，其未敘述上訴之理由者並
得於提起上訴後十日內向本院補提理由書（均須按他造當事人之人數附繕本）。
　　　　　　　　　　　　　　　　　　　　　　書記官  蘇  昭  文
中      華      民      國　    九十一     年    十二     月     十 　　日
附錄本案論罪科刑法條：
刑法第二百零一條之一：
意圖供行使之用，而偽造、變造信用卡、金融卡、儲值卡或其他相類作為簽帳、提款
、轉帳或支付工具之電磁紀錄物者，處一年以上七年以下有期徒刑，得併科三萬元以
下罰金。
行使前項偽造、變造之信用卡、金融卡、儲值卡或其他相類作為簽帳、提款、轉帳或
支付工具之電磁紀錄物，或意圖供行使之用，而收受或交付於人者，處五年以下有期
徒刑，得併科三萬元以下罰金。
刑法第二百十條：
偽造、變造私文書，足以生損害於公眾或他人者，處五年以下有期徒刑。
刑法第二百十二條：
偽造、變造護照、旅券、免許證、特許證及關於品行、能力服務或其他相類之證書、
介紹書，足以生損害於公眾或他人者，處一年以下有期徒刑、拘役或三百元以下罰金
。
刑法第二百十六條：
行使第二百十條至第二百十五條之文書者，依偽造、變造文書或登載不實事項或使登
載不實事項之規定處斷。
刑法第二百十八條：
偽造公印或公印文者，處五年以下有期徒刑。
盜用公印或公印文足以生損害於公眾或他人者，亦同。
                  　　　　　　　　　　　　　　　　　　　　　　　　　　　Ｒ
附表：
┌──┬────────┬────────┬────────────────┐
│編號│卡面發卡銀行    │    卡    號    │           備      註           │
│    │                │                │                                │
├──┼────────┼────────┼────────────────┤
│一  │富邦銀行        │0000000000000000│ 實際由ＣＩＴＹＢＡＮＫ，Ｎ‧Ａ │
│    │                │                │ ＧＳＢ  ＳＩＮＧＡＰＯＲＥ發行 │
├──┼────────┼────────┼────────────────┤
│二  │陽信商業銀行    │0000000000000000│                                │
│    │                │                │                                │
├──┼────────┼────────┼────────────────┤
│三  │誠泰銀行        │0000000000000000│                                │
│    │                │                │                                │
├──┼────────┼────────┼────────────────┤
│四  │中國國際商業銀行│0000000000000000│實際由ＬＬＯＹＤＳ  ＴＳＢ      │
│    │                │                │ＢＡＮＫ發行                    │
├──┼────────┼────────┼────────────────┤
│五  │ＡＢＮ‧ＡＭＲＯ│0000000000000000│                                │
│    │                │                │                                │
├──┼────────┼────────┼────────────────┤
│六  │美商花旗銀行    │0000000000000000│                                │
│    │ＶＩＳＡ卡      │                │                                │
├──┼────────┼────────┼────────────────┤
│七  │美商喬治亞人壽  │0000000000000000│                                │
│    │                │                │                                │
├──┼────────┼────────┼────────────────┤
│八  │匯通商業銀行    │不詳            │                                │
│    │                │                │                                │
└──┴────────┴────────┴────────────────┘
　　　　　　　　　　　　　　　　　　　　　　　　　　　　　　　　　　Ｒ
